【裁判字號】    97,監,3
【裁判日期】    970310
【裁判案由】    改定禁治產人監護人
【裁判全文】
臺灣高雄地方法院民事裁定                 97年度監字第3號
聲  請  人  乙○○
被禁治產人  甲○○
上聲請人聲請改定禁治產人監護人事件，本院裁定如下：
    主  文
選定乙○○（民國○○○年○月○○日生，身分證統一編號：Ｚ
000000000號）擔任禁治產人甲○○（民國○○○年○
月○○○日生，身分證統一編號：Ｚ 000000000號）之
監護人。
程序費用新台幣壹仟元由聲請人負擔。
    理  由
一、本件聲請意旨略以：聲請人乙○○為禁治產人甲○○之胞兄
    ，禁治產人甲○○前經貴院以92年度禁字第261 號裁定：「
    宣告甲○○為禁治產人」確定，並經依法登記由聲請人之父
    親陳重成為監護人在案。惟因禁治產人之監護人陳重成業於
    民國96年11月30日死亡，而禁治產人甲○○之母親陳簡振國
    為中度精神障礙之人，顯無法擔當監護人之責，聲請人為家
    長，與禁治產人同住，負責禁治產人生活照顧，為處理禁治
    產人一切事務，爰依法提出本件聲請，請求鈞院改定聲請人
    為禁治產人甲○○之監護人，並聲明如裁定主文所示。
二、按禁治產人之監護人，依左列順序定之：一、配偶。二、父
    母。三、與禁治產人同居之祖父母。四、家長。五、後死之
    父或母以遺囑指定之人。不能依前項規定定其監護人時，由
    法院徵求親屬會議之意見選定之，民法第1111條定有明文。
    經查：聲請人主張之上開事實，業據其提出92年度禁字第26
    1 號民事裁定、陳簡振國身心障礙手冊等影本各1 份及戶籍
    謄本3 份為證，並經證人即聲請人友人郭宏賓到庭證述：聲
    請人母親及甲○○之精神狀況有問題，聲請人的工作地點即
    甲○○住處，聲請人一早就去照顧甲○○直到深夜才離開，
    聲請人亦支付甲○○之生活費用等語明確（見本院卷第17頁
    、第18頁），且經本院依職權調閱92年度禁字第261 號宣告
    禁治產事件卷宗查核無誤，堪信屬實。再者，禁治產人甲○
    ○之監護人陳重成已死亡，禁治產人甲○○母親陳簡振國經
    診斷為精神分裂異常，為精神中度障礙之人，事實上無法擔
    任甲○○之監護人，甲○○亦無同居之祖父母。依上開法律
    規定，聲請人為家中最尊輩者，並負責照顧禁治產人之生活
    起居，應屬民法所稱之家長，是聲請人之聲請，於法有據，
    應予准許。依首揭民法第11 11 條第1 項第4 款規定，本院
    選定聲請人乙○○為禁治產人甲○○之監護人，應負責護養
    、照顧及妥善治療甲○○之身體及生活。
三、依非訟事件法第21條第1 項，第24條第1 項，裁定如主文。
中    華    民    國    97    年    3     月    10    日
                  家事法庭  法  官  楊佩蓉
以上正本證明與原本無異。
如對本裁定抗告須於裁定送達後10日內向本院提出抗告狀。
中    華    民    國    97    年    3     月    10    日
                            書記官  黃勤涵


司法院資訊處製作；財團法人民間司法改革基金會備份。
